臺灣高等法院臺中分院刑事判決　　　　96年度上訴字第1890號
上　訴　人　臺灣彰化地方法院檢察署檢察官
被　　　告　乙○○
上列上訴人因被告毒品危害防制條例案件，不服臺灣彰化地方法
院96年度訴字第613號中華民國96年5月28日第一審判決（起訴案
號：臺灣彰化地方法院檢察署96年度毒偵字第1370號），提起上
訴，並移送併案審理（併辦案號：臺灣彰化地方法院檢察署96
年度毒偵字第2905號），本院判決如下：
    主  文
原判決撤銷。
乙○○施用第一級毒品，累犯，處有期徒刑柒月，減為有期徒刑
參月又拾伍日，如易科罰金，以新台幣壹仟元折算壹日。
扣案之注射針筒支、塑膠鏟管壹支均沒收，扣案之海洛因壹包
（淨重零點零公克），沒收銷燬之。
　　犯罪事實
一、乙○○曾於民國83年間，因違反肅清煙毒條例及麻醉藥品管
    理條例等案件，經本院分別判處有期徒刑3年2月、4月，定
    應執行有期徒刑3年3月確定，於85年3月12日因縮短刑期假
    釋付保護管束出監，惟於假釋期間，因違反肅清煙毒條例案
    件，經台灣彰化地方法院判處有期徒刑3年4月確定，並撤銷
    前案之假釋，入監接續執行殘刑1年11月11日；嗣於90年2月
    2日再因縮短刑期假釋出監，惟其於假釋期間，復因施用毒
    品案件，除執行後述之強制戒治外，亦遭撤銷假釋，再度入
    監執行殘刑2年3月，甫於95年4月25日縮短刑期執行完畢。
    其另於92年間，因施用毒品案件，經台灣彰化地方法院裁定
    ，令入戒治處所施以強制戒治，於93年2月20日執行完畢釋
    放。詎其仍不知悔改，復於強制戒治執行完畢釋放後5年內
    ，基於施用第一級毒品海洛因之犯意，於96年2月4日上午10
    時許，在彰化縣田尾鄉光明巷某電動遊藝場內，以其所有之
    塑膠鏟管，將海洛因毒品摻水再以針筒注射手臂血管之方式
    ，施用第一級毒品海洛因1次。嗣於96年2月4日中午12時20
    分，與其友人吳進松於彰化縣田尾鄉新厝村光明巷61號前，
    在其身上為警查獲海洛因1包（淨重0.30公克），及其所有
    供其施打海洛因所用或預備之注射針筒3支、塑膠鏟管1支，
    並經警對其採尿送驗後，呈嗎啡陽性反應，而查知上情。
二、案經彰化縣警察局北斗分局報告臺灣彰化地方法院檢察署檢
    察官偵查起訴。
    理  由
一、訊據被告乙○○對於上開犯罪事實已坦承不諱，復有海洛因
    1包（淨重0.30公克），及其所有供施用海洛因所用或預備
    之注射針筒3支、塑膠鏟管1支扣案可證，且被告為警查獲後
    所採集之尿液，經送驗結果，呈嗎啡陽性反應，有詮昕科技
    股份有限公司96年2月16日濫用藥物尿液檢驗報告在卷可稽
    ，而扣案之白粉經送鑑驗結果確係海洛因毒品，有法務部調
    查局96年3月3日調科壹字第09623017640號鑑定通知書足憑
    ，足徵被告之自白確與事實相符。而被告曾於92年間，因施
    用毒品案件，經台灣彰化地方法院裁定，令入戒治處所施以
    強制戒治，於93年2月20日執行完畢釋放，有臺灣彰化地方
    法院檢察署刑案資料查註紀錄表及臺灣高等法院被告前案紀
    錄表在卷足憑，被告於前開強制戒治處分執行完畢5年內，
    再犯
    本件施用第一級毒品，事證明確，上開犯行洵堪認定。
二、核被告所為，係犯毒品危害防制條例第10條第1項之施用第
    一級毒品罪。被告為施用而持有第一級毒品，其持有之低度
    行為，應為施用之高度行為所吸收，不另論罪。又被告前因
    違反肅清煙毒條例及麻醉藥品管理條例等案件，經本院分別
    判處有期徒刑3年2月、4月，定應執行有期徒刑3年3月確定
    ，於85年3月12日因縮短刑期假釋付保護管束出監，惟於假
    釋期間，因違反肅清煙毒條例案件，經台灣彰化地方法院判
    處有期徒刑3年4月確定，並撤銷前案之假釋，入監接續執行
    殘刑1年11月11日；嗣於90年2月2日再因縮短刑期假釋出監
    ，惟於假釋期間，復因施用毒品案件，遭撤銷假釋，再度入
    監執行殘刑2年3月，甫於95年4月25日縮短刑期執行完畢，
    此有臺灣臺中地方法院檢察署刑案資料查註紀錄表及臺灣高
    等法院被告前案紀錄表在卷可稽，其於受有期徒刑執行完畢
    後，5年以內故意再犯本件有期徒刑以上之罪，為累犯，應
    依刑法第47條第1項規定，加重其刑。本案檢察官上訴及聲
    請併辦意旨略以：被告於96年5月22日下午4時許，在其彰化
    縣永靖鄉敦厚村圳腳巷92號住處，施用第一級毒品海洛因1
    次，因與本案犯行係「集合犯」，依審判不可分原則，為本
    案起訴效力所及，原審未及斟酌審判，難認允當等語。但刑
    法第56條連續犯之規定業於94年1月7日修正公布刪除，並於
    95年7月1日施行，而依新法對於上開反覆實施犯罪模式之對
    應處置，除合於「接續犯」或「包括一罪」之情形外，則僅
    能依數罪併罰之規定個別處斷。又連續數行為而犯同一之罪
    名，部分之數行為，發生在新法施行前者，新法施行後，該
    部分適用最有利於行為人之法律，若其中部分之一行為或數
    行為，發生在新法施行後者，該部分不能論以連續犯（最高
    法院95年第8次刑事庭會議決議意旨參照）。至「集合犯」
    係依一般社會通念，特定犯罪行為具有反覆實施之特性，立
    法者於制定刑罰法律之初，亦已認知該種行為類型之反覆性
    ，而有意藉由法條中客觀構成要件之行為要素，涵括上開具
    有反覆實施特性之數個犯罪行為，仍僅接受一次刑法之評價
    為已足；然施用毒品犯罪，或為零星偶一之施用，或長期不
    間斷的反覆施用，均有其可能性，是自難認立法者於制定刑
    罰法律之初，已認知施用毒品行為必屬具反覆性之犯罪，且
    有意藉由法條中客觀構成要件之行為要素，涵括上開具有反
    覆實施特性之數個犯罪行為。況實務上最高法院歷來僅將專
    以觸犯該等法條之罪，為其日常生活之職業者之常業犯，認
    為其性質上屬多數行為之集合犯，在法律上將之擬制為一罪
    （即學理上稱之實質上一罪）（最高法院92年台上字51 15
    號判決、92年台上字第4959號判決、93年台上字第3609號判
    決、94年台上字第4567號判決），而本次刑法修正既依據「
    刑罰公平原則」之考量，刪除有關連續犯之規定，並將含有
    連續犯性質之常業犯一併全數刪除（參見刑法修正草案總說
    明），則再以集合犯之概念評價多數施用毒品之行為，即有
    不當，因此，多次施用毒品犯罪之行為，當無論以「集合犯
    」之餘地，此時則應回歸一般刑法上行為單、複數之認定，
    而予論罪科刑，較稱妥適。公訴人認上開移送本院併案審理
    部分，與被告經原審法院所判決認定之施用第一級毒品海洛
    因犯行，係屬「集合犯」之實質上一罪，此項法律上之見解
    為本院本案所不採認。又縱認原刑法第56條連續犯之規定被
    廢除之後，施用毒品犯行應認係集合犯而論以一罪，然而檢
    察官上訴及聲請併案審理之犯罪時間（96年5月22日），與
    原起訴犯罪事實之犯罪時間（96年2月4日）相隔已達3個月
    以上，前後犯行顯不具有集合犯之一罪關係，自非本案起訴
    效力所及，本院尚屬無從併予審理。原審認被告罪證明確，
    予以論罪科刑，固非無見；惟中華民國96年罪犯減刑條例業
    經公佈施行，本件被告犯罪在96年4月24日以前，原審未及
    適用上開減刑條例予以減刑，尚有未洽。檢察官上訴意旨略
    以原判決就上開移送併辦部分未及斟酌，尚有未洽等語指摘
    原判決不當，雖無理由，但原判決既有上開可議之處，自應
    由本院撤銷改判。爰審酌被告之素行欠佳，無視於毒品對於
    自身健康之戕害及政府對於杜絕毒品犯罪之禁令，惟衡酌施
    用毒品係屬自戕行為，被告犯罪手段尚屬平和、本件施用第
    一級毒品之次數僅1次及犯後坦承犯行，態度良好等一切情
    ，量處如主文第2項所示之刑。又中華民國96年罪犯減刑條
    例業經公佈施行，本件被告犯罪在96年4月24日以前，自應
    依中華民國96年罪犯減刑條例第2條第1項第3款之規定減輕
    其刑2分之1，並諭知易科罰金之折算標準。扣案之第一級毒
    品海洛因1包（淨重零點零公克），應依毒品危害防制條
    例第18條第1項前段宣告沒收銷燬；扣案注射針筒支、塑
    膠鏟管壹支，均為被告所有且係供其施用毒品所用或預備之
    工具，業據被告供承在卷，爰依刑法第38條第1項第2款之規
    定，宣告沒收。
三、被告經合法傳喚，無正當之理由不到庭者，爰不待其陳述，
    逕行判決。
據上論結，應依刑事訴訟法第369條第1項前段、第364條、第371
條、第299條第1項前段，毒品危害防制條例第10條第1項、第18
條第1項前段，刑法第11條前段、第47條第1項、第38條第1項第2
款、第41條第1項前段，中華民國96年罪犯減刑條例第2條第1項
第3款、第7條、第9條，判決如主文。
本案經檢察官甲○到庭執行職務。
中　　華　　民　　國　　96　　年　　8　　月　　21 　　日
            刑事第十庭  審判長法  官  林  照  明
                              法  官  蔡  名  曜
                              法  官  李  平  勳
上列正本證明與原本無異。
如不服本判決應於收受送達後10日內向本院提出上訴書狀，其未
敘述上訴之理由者並得於提起上訴後10日內向本院補提理由書（
均須按他造當事人之人數附繕本）。
                              書記官  許  哲  禎
中　  華　 　民　　國　 96　　年 　 8 　  月　  21  　日
附錄法條：
毒品危害防制條例第10條
施用第一級毒品者，處6月以上5年以下有期徒刑。
